【裁判字號】    99,裁,3361
【裁判日期】    991216
【裁判案由】    綜合所得稅罰鍰
【裁判全文】
最  高  行  政  法  院  裁  定
                                      99年度裁字第3361號
上  訴  人  蔡名蔚
訴訟代理人  卓隆燁會計師
被 上訴 人  財政部臺灣省中區國稅局
代  表  人  鄭義和
上列當事人間綜合所得稅罰鍰事件，上訴人對於中華民國99年9
月15日臺中高等行政法院99年度簡字第90號判決，提起上訴，本
院裁定如下：
    主  文
上訴駁回。
上訴審訴訟費用由上訴人負擔。
    理  由
一、按對於適用簡易程序之判決提起上訴，須經本院許可。前項
    許可，以訴訟事件所涉及之法律見解具有原則性者為限，行
    政訴訟法第235條定有明文。所謂法律見解具有原則性，係
    指該訴訟事件所涉及之法律問題意義重大，而有加以闡釋之
    必要而言，非以其對於該訴訟當事人之勝敗有無決定性之影
    響為斷。例如原裁判所適用之行政命令有牴觸法律之虞，或
    高等行政法院就同類事件所表示之法律見解存在歧異，或與
    本院向來之見解互相牴觸，有由本院確認或統一法律上意見
    之必要等情形屬之。
二、緣上訴人民國94年度綜合所得稅結算申報，經法務部調查局
    臺北市調查處及財政部臺北市國稅局（下稱北市國稅局）查
    獲其漏報取自永達保險經紀人股份有限公司（下稱永達公司
    ）薪資所得新臺幣（下同）1,014,200元，另漏報本人及受
    其扶養親屬蔡洪玉霞營利、利息所得合計5,176元，乃歸併
    核定上訴人94年度綜合所得總額3,170,037元，補徵應納稅
    額159,903元，並按所漏稅額262,396元分別處以0.2倍及0.5
    倍之罰鍰計130,798元。上訴人不服，就取自永達公司薪資
    所得1,014,200元部分及罰鍰，申經復查未獲變更，提起訴
    願，經訴願機關為「原處分（復查決定）關於罰鍰部分撤銷
    ，著由被上訴人另為處分，其餘訴願駁回」之決定（關於補
    稅部分，業經原法院另以98年度簡字第159號判決駁回，且
    經本院以99年度裁字第1325號裁定維持而告確定。），嗣被
    上訴人依訴願決定撤銷意旨重核復查決定，准予追減罰鍰78
    ,319元，變更核定罰鍰為52,479元。上訴人仍不服，循序提
    起行政訴訟。
三、上訴人對於適用簡易程序之原判決，提起上訴，係以：(一)依
    本院32年判字第18號判例及司法院釋字第392號解釋意旨，
    被上訴人應依臺灣臺北地方法院檢察署（下稱臺北地檢署）
    檢察官96年度偵字第2347號不起訴處分書認定事實，原判決
    見解與上開判例及解釋意旨有異，其法律問題意義重大，應
    有由本院確認法律上意見之必要。(二)系爭公務車租金之租稅
    法律適用及實務，前經稅捐稽徵機關認屬交通費，依財政部
    95年6月28日台財稅字第09504063430號函釋（下稱財政部95
    年函釋），應由任職公司檢據核實列報，尚不宜約定由業務
    員自行吸收或負擔，依本院89年度判字第699號判決要旨，
    要難憑藉新見解重為處分，其法律問題意義重大，應有由本
    院確認法律上意見之必要。(三)租稅法所重視者，應為足以表
    徵納稅能力之實質的經濟事實，而非其外觀之法律行為或形
    式上之登記事項，對實質上相同經濟活動所產生之相同經濟
    利益，應課以相同之租稅。上訴人申請使用及保管公務車，
    係為推展業務，與一般商業情形，營利事業租賃車輛供業務
    使用情形相同，依實質課稅原則及平等原則，不應歸屬上訴
    人之薪資所得。(四)綜合所得稅原則上係採現金收付制，稱為
    收付實現原則，亦即綜合所得稅之核課，應僅對已實現之實
    際所得課稅，對於薪酬計算過程中，屬績效衡量因素且非屬
    受僱人實際領受之營業費用，不應涵蓋於受僱人之所得中，
    上訴人申請使用及保管公務車，係為推展業務，自屬永達公
    司營業費用，且永達公司自上訴人之業務發展費用中扣除，
    上訴人並未實際取得系爭租金，依綜合所得稅之收付實現原
    則，亦不應歸屬上訴人之薪資所得。(五)稅法上所稱之薪資所
    得，一般係指因僱傭契約所獲致之報酬，由於報酬純粹因為
    服勞務而獲致，勞務提供者本身不負工作成敗責任，因此不
    須提供勞務以外之成本來完成工作，即不應將薪酬計算過程
    中，屬績效衡量因素且非屬受僱人實際領受之營業費用涵蓋
    於受僱人之所得中，本件系爭公務車，乃永達公司為協助業
    務員利於執行業務推展，規定處經理級以上人員或業績較優
    同仁（業務發《拓》展費之使用對象相同）得申請使用及保
    管公務租賃車輛，公務車租金由永達公司支付且屬該公司營
    業費用，要非屬上訴人薪資所得。(六)按行政罰法第7條規定
    、本院32年判字第16號、39年判字第2號判例、原法院另案
    96年度簡字第654號判決意旨，不採推定過失責任，故應由
    被上訴人就上訴人之故意、過失負舉證責任，原判決未釐清
    系爭租賃車輛之用途，即推定上訴人有應申報之所得而不為
    申報之過失責任，其所涉法律問題重大，應有由本院確認法
    律上意見之必要。(七)被上訴人以系爭短漏報所得屬已填報扣
    繳憑單，而按0.2倍科處罰鍰，惟於計算漏稅額時，卻否准
    將該已依法繳納之扣繳稅額減除，顯有矛盾，原判決未予論
    述，另依財政部賦稅署96年12月18日台稅一發字第09604554
    530號函釋，認同被上訴人未將系爭補扣繳稅款自漏稅額中
    減除，自屬法律問題重大，應有由本院確認法律上意見之必
    要。(八)有關系爭車輛租金，扣繳義務人（即永達公司之負責
    人吳文永）業經北市國稅局依法科處罰鍰，自不應再對上訴
    人予以處罰，且參諸稅捐稽徵法第44條但書規定，難謂主體
    不同則無其適用，原判決認定須為同一行為主體始得適用，
    顯涉及法律見解具有原則性等語，為其論據。
四、本院按：(一)本院32年判字第18號：「司法機關所為之確定判
    決，其判決中已定事項，若在行政上發生問題時，行政官署
    不可不以之為既判事項而從其判決處理，此為行政權與司法
    權分立之國家一般通例。」判例，係就發生既判力之法院確
    定判決對行政機關之效力為闡釋。上訴人所主張之臺北地檢
    署檢察官96年度偵字第2347號不起訴處分書，並非法院確定
    判決，自無本院上開判例之適用。又行政法院應本於調查所
    得自行認定事實，不受刑事判決所認定事實之拘束，本院著
    有44年判字第48號判例足資。上訴意旨主張依本院32年判字
    第18號判例意旨，原判決應受上開不起訴處分書所認定事實
    之拘束云云，尚有誤會，自無所涉及之法律問題意義重大，
    有由本院加以闡釋必要之原則重要性情事。(二)上訴人就其94
    年度綜合所得稅本稅部分，提起行政訴訟，業經原法院另以
    98年度簡字第159號判決駁回，並經本院以99年度裁字第132
    5號裁定維持而告確定，則系爭公務車之租車費用屬上訴人
    之薪資所得乙節，無容上訴人再為爭議。上訴人就此部分之
    爭執，尚無所涉及之法律問題意義重大，有由本院加以闡釋
    必要之原則重要性情事。(三)原判決並非推定上訴人有漏報之
    過失，而係認上訴人有應注意、能注意而疏未注意之過失。
    至上訴人有無過失則屬事實認定問題，自無涉法律見解之原
    則性。(四)本件扣繳稅款係在本件調查基準日後始補行扣繳，
    故不影響本件漏稅額之計算乙節，已經原判決論斷甚明，上
    訴意旨以原判決疏未論述，再執詞爭議，亦無所涉及之法律
    見解具有原則性情事。(五)上訴人係因構成所得稅法第110條
    第1項規定之漏報而遭處以罰鍰之行政罰，核與永達公司負
    責人另因違反扣繳義務所受行政罰，其違規行為及行為主體
    均不相同，自無一行為不二罰規定之適用甚明。上訴意旨援
    引無涉之稅捐稽徵法第44條規定為爭議，自無所涉及之法律
    見解具有原則性情事。(六)上訴意旨其餘指摘，非屬原判決對
    於行政命令是否牴觸法律所為之判斷，或就同類事件所表示
    之法律見解，與其他高等行政法院或本院所表示之見解牴觸
    ，或其他所涉及之法律問題意義重大，而有加以闡釋必要之
    原則重要性。是以上訴人提起本件上訴，依首開規定及說明
    ，不應許可，其上訴難謂合法，應予駁回。
五、據上論結，本件上訴為不合法。依行政訴訟法第249條第1項
    前段、第104條，民事訴訟法第95條、第78條，裁定如主文
    。
中    華    民    國    99    年    12    月    16    日
                    最高行政法院第六庭
                        審判長法官  藍  獻  林
                              法官  林  樹  埔
                              法官  廖  宏  明
                              法官  姜  素  娥
                              法官  林  文  舟

以  上  正  本  證  明  與  原  本  無  異
中    華    民    國    99    年    12    月    16    日
                              書記官  賀  瑞  鸞

司法院資訊處製作；財團法人民間司法改革基金會備份。
